臺灣士林地方法院交通事件裁定　　　　 100年度交聲字第65號
原處分機關　臺北市交通事件裁決所
異　議　人
即受處分人　李菀菱
上列異議人即受處分人因違反道路交通管理處罰條例事件，對於
臺北市交通事件裁決所民國99年11月4 日北市裁催字第裁00-000
000000號處分聲明異議（原舉發案號：臺北市政府交通局北市交
監字第203021875 號），經臺灣臺北地方法院裁定管轄錯誤，移
送本院（99年度交聲字第1912號），本院裁定如下：
    主  文
異議駁回。
    理  由
一、按道路交通管理處罰條例第63條第3 項前段規定，汽車駕駛
    人在6 個月內，違規記點共達6 點以上者，吊扣駕駛執照1
    個月。又汽車駕駛人，有下列情形之一者，應接受道路交通
    安全講習：五、依第63條第3 項前段規定受吊扣駕駛執照處
    分。而汽車駕駛人有第1 項各款、第2 項情形之一或本條例
    其他條款明定應接受道路交通安全講習者，無正當理由，不
    依規定接受道路交通安全講習者，處新臺幣（下同）1800元
    罰鍰。經再通知依限參加講習，逾期6 個月以上仍不參加者
    ，吊扣其駕駛執照6 個月。道路交通管理處罰條例第24條第
    1 項第5 款、第3 項分別定有明文。另道路交通安全講習辦
    法第16條第1 項、第2 項明定，汽車駕駛人於接獲道路交通
    安全講習通知後，應按指定日期攜帶講習通知單、駕駛執照
    或國民身分證前往講習場所報到參加講習。如因病、服役、
    服刑、受保安感訓處分或動員機關之召集或徵集，或其他正
    當理由，無法參加講習時，應於接獲講習通知後，由其本人
    或家屬或服務之公司行號以書面檢同有關證明文件或其影本
    ，向辦理講習單位申請延期講習。汽車駕駛人無正當理由不
    參加道路交通安全講習或經再通知仍不參加者，依道路交通
    管理處罰條例第24條第3 項、第4 項之規定處罰。
二、原處分意旨略以：異議人即受處分人李菀菱於民國98年2 月
    15日，因違反道路交通管理處條例第63條（6 個月內違規記
    點共達6 點以上），依同條例第24條第1 項第5 款規定，應
    施以道路交通安全講習，惟受處分人未依限於98年4 月13日
    參加，經再通知依限於98年8 月17日參加講習，逾期6 個月
    以上仍不參加，爰依違反道路交通管理處罰條例第24條第3
    項後段規定，處吊扣駕駛執照6 個月等語。
三、異議意旨略以：裁決所通知伊應於98年8 月17日參加講習，
    斯時伊因有案件在法院審理中，本身為單親家庭，無兄弟姊
    妹，父親又在大陸工作，一切訴訟及生活都要靠自己打理，
    實無心情參加講習，為此次缺席，已遭裁決1800元罰鍰，有
    收據1 紙可資證明。嗣又接到通知應於99年3 月8 日及3 月
    22日擇一日前往講習，伊因為其他刑事案件服社會勞動役，
    自98年10月22日至99年10月21日，共計須1110小時，惟裁決
    所指定的講習上課日期皆與伊服社會勞動之日期相衝突，伊
    2 次日期均事前先以電話向監理所承辦單位請假，卻無人告
    知必須用書面請假，致原處分機關以無正當理由逾期不參加
    講習而裁處，爰依法聲明異議，請求撤銷原處分云云。
四、惟查：
  (一)按處理違反道路交通管理事件，有關文書送達之程序，依行
    政程序法之規定，違反道路交通管理事件統一裁罰基準及處
    理細則第5 條定有明文。又送達，於應受送達人之住居所、
    事務所或營業所為之；於送達處所不獲會晤應受送達人時，
    得將文書付與有辨別事理能力之同居人、受僱人或應送達處
    所之接收郵件人員；送達不能依前2 條規定為之者，得將文
    書寄存送達地之地方自治或警察機關，並做送達通知書兩份
    ，1 份黏貼於應受送達人住居所、事務所、營業所或其就業
    處所門首，另1 份交由鄰居轉交或置於該送達處所信箱或其
    他適當位置以為送達；前項情形，由郵政機關為送達者，得
    將文書寄存於送達地之郵政機關，行政程序法第72條第1 項
    前段、第73條第1 項、第74條第1 項、第2 項分別定有明文
    。再按訴訟文書之寄存送達，依民事訴訟法第138 條第2 項
    及行政訴訟法第73條第3 項均規定自寄存之日起，經10日發
    生效力，此因應受送達人未必能即時領取訴訟文書而知悉其
    內容，故特設此規定以保障其權益。行政程序法雖未如前述
    規定，但基於保障應受送達人權益之同一理由，解釋上應認
    為有上揭規定之類推適用。
  (二)本件異議人即受處分人李菀菱前因違反道路交通管理處罰條
    例第63條之違規案件，經臺北市監理處於98年3 月20日結案
    後，當場製發道路交通安全講習通知單，通知異議人應於98
    年4 月13日接受道路交通安全講習，由異議人本人簽收，此
    有98年3 月20日臺北市政府交通局送達證書1 紙在卷可查。
    嗣異議人無正當理由，不依規定接受道路交通安全講習，臺
    北市政府交通局遂於98年7 月2 日，依同條例第24條第3 項
    前段舉發，同時以雙掛號郵寄講習通知單至異議人之戶籍地
    臺北市南港區○○○路○ 段294 號4 樓，因送達人未獲會晤
    本人及受領文書之同居人、受僱人或應收送達處所接收郵件
    人員，自98年7 月8 日寄存於南港昆陽郵局，送達人並作送
    達通知書2 份，1 份黏貼於戶籍地門首，1 份置於信箱或其
    他適當位置，以為送達，通知異議人應於98年8 月17日接受
    道路交通安全講習，此有異議人戶籍資料、98年7 月8 日臺
    北市政府交通局送達證書1 份附卷可稽，是異議人經再通知
    依限參加講習，自應於98年8 月17日接受講習，然異議人亦
    未於當日接受講習，且自承未依上開規定以書面申請延期。
    而臺北市監理處於異議人已逾期限6 個月以上仍不參加講習
    ，仍於舉發前以明信片通知異議人應於最後期限99年3 月22
    日前參加講習，惟異議人猶未如期到場，亦未依規定以書面
    申請延期，此據異議人陳明在卷，原處分機關自無從據以審
    查其是否有正當理由而未到場接受安全講習，故於99年4 月
    27日處分吊扣駕駛執照6 個月，並無違誤。
  (三)至異議人辯以：原處分機關通知應於99年3 月8 日及99年3
    月22日擇1 日前往參加講習上課，惟開課日期與伊服社會勞
    動役之時間相衝突云云。然查，臺北市監理處於上揭2 日講
    習開課時間均為9 時10分至12時，此有臺北市○○○道路交
    通安全講習通知明信片1 紙附卷可按，而異議人於99年3 月
    8 日固自10時起至17時止服社會勞動役，然同年3 月22日服
    社會勞動役之時間則為當日15時至17時，此有本院依職權調
    取之異議人社會勞動工作日誌（參臺灣士林地方法院檢察署
    98年度刑護勞字第321 號卷）在卷可參，堪認原處分機關規
    定之講習時間與異議人實際上前往易服社會勞動之時間，兩
    者並無衝突之處，異議人非不可於同日上午先參加講習，其
    抗辯顯不可採。
五、從而，原處分機關以異議人經再通知依限參加講習，逾期6
    個月以上仍不參加，依首開道路交通管理處罰條例之規定，
    裁處受處分人吊扣駕駛執照6 個月，核無違誤。本件異議為
    無理由，應予駁回。
據上論斷，應依道路交通事件處理辦法第18條，裁定如主文。
中    華    民    國   100    年    6     月    30    日
                        交通法庭法  官  黃潔茹
以上正本證明與原本無異。
如不服本裁定應於送達後5 日內向本院提出抗告狀。
                                書記官  黃瓊芳
中    華    民    國   100    年    6     月    30    日